臺灣高等法院民事裁定
110年度上易字第760號
上  訴  人  李文通  
訴訟代理人  李宗興  
被  上訴人  李進德  

訴訟代理人  蘇振文律師
            李蕙如律師
追加被告    蔡金德  


上列當事人間請求返還不當得利事件，上訴人對於中華民國110
年5月4日臺灣新北地方法院110年度訴字第145號第一審判決提起
上訴，並於本院追加蔡金德為被告，本院就追加被告部分裁定如
下： 
    主  文
上訴人追加之訴及假執行之聲請均駁回。
追加之訴訴訟費用由上訴人負擔。
    理  由
一、按依民事訴訟法第446條第1項但書、第255條第1項第5款規
    定，得於第二審追加其原非當事人之人為當事人者，係指原
    訴之訴訟標的對於原訴之當事人及追加之當事人必須合一確
    定之謂。又在第二審依第446條第1項適用第255條第1項第2
    款規定變更或追加當事人，須於對造之審級利益及防禦權之
    保障無重大影響，始得為之，以兼顧當事人訴訟權益之保障
    及訴訟經濟之要求（最高法院107年度台抗字第910號、110
    年度台抗字第1316號裁定要旨、106年度第13次民事庭會議
    決議參照）。
二、經查，上訴人於原審以被上訴人李進德為被告，主張其無權
    占有上訴人所有坐落新北市○○區○○段0000地號土地（下稱系
    爭土地），並擺攤出租，爰依民法第179條規定，請求被上
    訴人李進德返還所受相當於租金之不當得利。經原判決駁回
    上訴人之訴，上訴人不服，提起本件上訴，並於民國110年1
    2月16日主張於系爭土地搭設棚架者，110年3月10日以前為
    被上訴人李進德，110年3月15日以後為追加被告蔡金德，且
    蔡金德於110年3月15日起業經被上訴人李進德告知承租範圍
    ，卻仍執意占用系爭土地擺攤出租，爰追加蔡金德為被告，
    請求被上訴人李進德與追加被告蔡金德共同返還所受相當於
    租金之不當得利（見本院卷第263-269頁）。惟蔡金德自始
    未參與原審訴訟程序，上訴人於第二審程序繫屬中始為被告
    之追加，對蔡金德之審級利益及訴訟上防禦權行使難謂無重
    大影響；且本件並無蔡金德須與被上訴人李進德一同被訴，
    當事人適格始無欠缺之情事，難認原訴之訴訟標的對於蔡金
    德及被上訴人李進德必須合一確定，是上訴人以民事訴訟法
    第446條第1項但書、第255條第1項第2款、第5款規定，追加
    蔡金德為被告，已有未合。又被上訴人李進德、追加被告蔡
    金德均已分別具狀表明不同意上開訴之追加（見本院卷第27
    9-281、289-291頁）。揆諸前揭說明，上訴人追加蔡金德為
    被告，難認合法，不應准許，應予駁回。上訴人追加之訴既
    經駁回，其假執行之聲請亦失所依據，應併予駁回。
三、據上論結，本件追加之訴為不合法，爰裁定如主文。
中　　華　　民　　國　　111 　年　　3 　　月　　7 　　日
                  民事第二十二庭
                      審判長法  官  張靜女
                            法  官  范明達
                            法  官  葉珊谷
正本係照原本作成。
如不服本裁定，應於收受送達後10日內向本院提出抗告狀，並應
繳納抗告費新臺幣１千元。
中　　華　　民　　國　　111 　年　　3 　　月　　7 　　日
                            書記官  陳玉敏